臺灣橋頭地方法院民事裁定
110年度消債清字第74號
聲  請  人  
即債務人    林雅惠  
0000000000000000

0000000000000000

代  理  人  林文鑫  法扶律師
上列當事人因消費者債務清理事件聲請清算，本院裁定如下：
    主  文
聲請人林雅惠自民國一百一十年十二月二十日下午四時起開始清
算程序。
命司法事務官進行本件清算程序。
    理  由
一、聲請意旨略以：聲請人即債務人林雅惠前向金融機構、電信
    公司辦理消費借貸、信用卡契約、電信使用契約等，致積欠
    無擔保債務計新臺幣（下同）1,190,044元，因無法清償債
    務，乃於民國110年1月間向本院聲請前置調解，因無法負擔
    債權人所提還款方案而於同年3月25日調解不成立，因聲請
    人有不能清償債務或有不能清償之虞，復未經法院裁定開始
    更生程序或宣告破產，爰依法聲請准予裁定清算等語。
二、按「債務人不能清償債務或有不能清償之虞者，得依本條例
    所定更生或清算程序，清理其債務。」消費者債務清理條例
    （下稱消債條例）第3條定有明文。衡以消費者與金融機構
    間債之關係之發生，係依契約自由原則及相互間之信賴為基
    礎，此為社會經濟活動得以維繫及發展之重要支柱，債務人
    經濟窘迫，固不應任其自生自滅，債權人一方之利益，仍不
    能因之摒棄不顧。是債務人於協商程序中，自應本於個人實
    際財產及收支狀況，依最大誠信原則，商討解決方案。如終
    究不能成立協商，於聲請更生或清算時，法院審酌上開條文
    所謂「不能清償或有不能清償之虞」，自宜綜衡債務人全部
    收支、信用及財產狀況，評估是否因負擔債務，而不能維持
    最基本之生活條件；所陳報之各項花費，是否確屬必要性之
    支出；如曾有協商方案，其條件是否已無法兼顧個人生活之
    基本需求等情，為其判斷之準據。
三、經查：
  ㈠聲請人前向各金融機構、電信公司辦理消費借貸、信用卡契
    約、電信使用契約等，致現積欠無擔保債務至少1,190,044
    元，前即因無法清償債務，而於110年1月間向本院聲請前置
    調解，因無法負擔債權人所提還款方案而於110年3月25日調
    解不成立等情，有110年1月28日前置調解聲請狀所附債權人
    清冊、財團法人金融聯合徵信中心前置協商專用債權人清冊
    、信用報告、調解筆錄、110年2月23日中華電信股份有限公
    司台灣南區電信分公司陳報狀、110年3月2日金陽信資產管
    理股份有限公司陳報狀、110年3月2日新加坡艾星國際有限
    公司台灣分公司陳報狀、110年3月2日滙誠第一資產管理股
    份有限公司陳報狀、110年3月2日台灣金聯資產管理股份有
    限公司陳報狀等件在卷可稽，堪信為真實。
  ㈡聲請人現任職於東森實業，依薪資證明書所示110年2月至5月
    之薪資總額為105,947元，核每月平均薪資約26,487元，而
    其名下僅三商美邦人壽保險解約金4,530元，108、109年度
    申報所得分別為0元、396元，現未投保勞工保險等情，有財
    產及收入狀況說明書、勞工保險被保險人投保資料表、綜合
    所得稅各類所得資料清單暨國稅局財產歸屬資料清單、110
    年7月6日補正狀所附薪資證明書、薪資轉帳存摺內頁、三商
    美邦人壽保險股份有限公司110年11月1日三法字第1541號函
    附卷可稽。則查無聲請人有其他收入來源，佐以聲請人提出
    薪資證明書為證，則以聲請人主張之收入來源，應全非虛罔
    ，是以薪資證明書所示每月平均薪資26,487元作為核算其現
    在償債能力之基礎，應能反映真實收入狀況。
  ㈢至支出部分，聲請人主張扶養1名未成年子女，每月扣除房屋
    租金後之扶養費為6,700元（租金部分已併於聲請人個人日
    常生活必要費用列計）。按直系血親相互間，互負扶養之義
    務，民法第1114條第1款定有明文。查聲請人與前配偶育有1
    名未成年子女為99年生，其於108、109年度未有申報所得，
    名下無財產，惟每月領有單親生活補助2,479元等情，有戶
    籍謄本、綜合所得稅各類所得資料清單暨國稅局財產歸屬資
    料清單、領取補助之存摺內頁等附卷可證。扶養費用部分，
    依消債條例第64條之2第1、2項，並參照民法第1118、1119
    條規定，其負扶養義務之程度，亦應考量其目前身負債務之
    窘境，所負擔之扶養義務能力，自非比一般，在無其他更為
    詳實之資料可供佐證之情形下，故本院認定以110年度高雄
    市最低生活費標準之1.2倍16,009元為標準，則扣除單親生
    活補助並與前配偶分擔子女扶養費後，聲請人每月應支出之
    子女扶養費應以6,765元為度【計算式：（16,009－2,479）÷
    2＝6,765】，聲請人就此主張支出子女扶養費6,700元，應屬
    可採。至聲請人個人日常生活必要費用部分，審酌聲請人負
    債之現況，基於社會經濟活動之互賴及誠信，該日常生活所
    需費用，自應節制開支，不得有超越一般人最低生活標準之
    享受，否則反失衡平，本院依消債條例第64條之2第1項，參
    酌衛福部社會司所公告歷年最低生活費標準，110年度高雄
    市最低生活費標準13,341元之1.2倍為16,009元，則聲請人
    每月最低生活費除有特殊情形並有證據證明者外，自宜以此
    為度，始得認係必要支出。聲請人主張每月房屋租金為7,00
    0元，另領有租金補助3,200元，有租賃契約書、領取租金補
    助之存摺內頁可考，而除租金外之其餘個人必要生活費，聲
    請人主張為10,770元，加計上開租金3,800元後，聲請人主
    張每月必要生活支出共14,570元，尚低於上開標準16,009元
    ，應認可採。
  ㈣綜上所述，以聲請人現每月之收入26,487元為其償債能力基
    準，扣除其每月個人必要生活費14,570元、扶養費6,700元
    後僅餘5,217元，而聲請人目前負債總額為1,190,044元，扣
    除保險解約金4,530元後，債務餘額為1,185,514元，以上開
    餘額按月攤還結果，約18年期間始能清償完畢，堪認聲請人
    確有不能清償債務或有不能清償之虞之情事。從而，聲請人
    主張已不能清償債務，聲請本院准予清算，依所舉事證及本
    院調查結果，即無不合。
四、末按「法院開始清算程序之裁定，應載明其年、月、日、時
    ，並即時發生效力。」、「法院裁定開始更生或清算程序後
    ，得命司法事務官進行更生或清算程序，必要時得選任律師
    、會計師或其他適當之自然人或法人一人為監督人或管理人
    。」消費者債務清理條例第83條第1項、第16條第1項分別定
    有明文。本件聲請人其目前收入及財產狀況，不能履行債務
    ，未償之債務亦屬不能清償，有如上述。從而，聲請人聲請
    清算，洵屬有據，應予准許，爰命司法事務官進行本件清算
    程序。
五、依消費者債務清理條例第11條第1項、第83條第1項、第16條
    第1項，裁定如主文。
中　　華　　民　　國　　110 　年　　12　　月　　20　　日
              　　        民事庭　法　官　薛博仁
以上正本係照原本作成。
本裁定已於110年12月20日下午4時公告。
本裁定不得抗告。
中　　華　　民　　國　　110 　年　　12　　月　　20　　日
  　                              書記官　郭南宏